【裁判字號】    98,交聲,501
【裁判日期】    981225
【裁判案由】    聲明異議
【裁判全文】
臺灣嘉義地方法院交通事件裁定         98年度交聲字第501號
原處分機關  交通部公路總局嘉義區監理所
異  議  人
即受處分人  甲○○
上列受處分人因違反道路交通管理處罰條例事件，對於交通部公
路總局嘉義區監理所中華民國98年11月5日所為之裁決處分（處
分案號：嘉監裁字第裁70－Ｌ00000000號）聲明異議，本院裁定
如下：
    主  文
原處分關於吊扣駕駛執照部分撤銷。
前項撤銷部分，甲○○應吊扣小型車普通駕駛執照壹年。
    理  由
一、原處分意旨略以：本件異議人即受處分人甲○○於民國98年
    5月20日晚間9時15分許，駕駛車牌號碼VH－0708號一般自用
    小客車，行經臺19線公路98公里處時，經警查獲測得異議人
    吐氣所含酒精濃度超過規定標準（0.55MG/L以上）製單舉發
    ，而於98年11月5日依道路交通管理處罰條例第35條第1項第
    1款等規定，裁處異議人吊扣駕駛執照12個月等處分。
二、聲明異議意旨略以：伊酒後駕駛小型車遭吊扣駕駛執照，但
    因工作需使用大貨車駕駛執照，希望僅吊扣小型車駕駛執照
    等語。
三、按汽車駕駛人飲用酒類後，其吐氣所含酒精濃度超過每公升
    0.25毫克以上者，不得駕車，為道路交通安全規則第114條
    第2款所明訂。汽車駕駛人駕駛汽車經測試檢定酒精濃度超
    過規定標準者，處新臺幣1萬5千元以上6萬元以下罰鍰，並
    當場移置保管該汽車及吊扣其駕駛執照1年，道路交通管理
    處罰條例第35條第1項第1款定有明文。同條例第24條第1項
    並規定：汽車駕駛人，有第35條第1項規定之情形者，應接
    受道路交通安全講習。
四、次按94年12月14日修正、95年3月1日施行前之道路交通管理
    處罰條例第68條原規定「汽車駕駛人，因違反本條例及道路
    交通安全規則之規定，受吊扣或吊銷駕駛執照處分時，吊扣
    或吊銷其持有各級車類之駕駛執照」，修正後則刪除「吊扣
    」之規定，改為「汽車駕駛人，因違反本條例及道路交通安
    全規則之規定，受吊銷駕駛執照處分時，吊銷其持有各級車
    類之駕駛執照」，其修正理由係舊法將違法或違規駕駛人所
    持有各級車類之駕駛執照一併吊扣，失之過酷，影響人民工
    作及生活甚鉅，故依修正後之該條規定，受吊扣駕駛執照處
    分時，僅能吊扣違規當時所駕車類之駕駛執照，不再吊扣其
    持有各級車類之駕駛執照，僅於受吊銷駕駛執照處分時，始
    吊銷其持有各級車類之駕駛執照。至上開道路交通安全規則
    對於汽車駕駛執照之管理，採取一人一駕駛執照原則，固導
    致越級駕駛人違規酒駕時，受有無須吊扣駕駛執照之利益，
    然此關於駕駛執照管理所衍生之執行困難或法規漏洞，宜由
    修法解決，尚不得擴張解釋，於駕駛人無較低級駕駛執照可
    供吊扣時，即率爾代以吊扣其所領有之較高級駕駛執照。再
    者，酒醉駕車行為均製造法所不容許之風險，以風險製造之
    立場觀之，並不因駕駛車輛種類之不同，而有所差別。但從
    風險實現之觀點而言，酒醉駕駛車類之不同，其對駕駛安全
    衍生之實害結果也有所差異，如駕駛人駕駛低一級之車輛，
    不論其所造成之實害結果，而一律吊扣駕駛人所持有之各類
    駕照，亦有違反相同事件相同處理，不同事件不同處理之平
    等原則。
五、經查，異議人於98年5月20日下午5時多許，在臺南縣柳營鄉
    其工作之公司附近飲用2罐啤酒後，明知其已因飲酒而精神
    狀況不佳反應較慢，無法為安全之駕駛，竟仍於同日晚間8
    時多許，駕駛車牌號碼VH－0708號自用小客車欲返回其嘉義
    縣義竹鄉之住處，於同日晚間9時15分許行經嘉義縣義竹鄉
    臺19線公路98公里處厚生橋上時為警攔檢，當場測得其呼氣
    所含酒精濃度為每公升0.68毫克，經警舉發「酒後駕車」違
    規之情，有嘉義縣警察局98年5月20日嘉縣警交字第L000000
    00號舉發違反道路交通管理事件通知單、原處分機關交通部
    公路總局嘉義區監理所98年11月5日嘉監裁字第裁70－Ｌ000
    00000號違反道路交通管理事件裁決書、臺灣嘉義地方法院
    檢察署98年6月15日98年度偵字第4524號檢察官緩起訴處分
    書各1份附卷足憑，且異議人具狀聲明異議亦自承有上揭酒
    後駕車之行為，是異議人酒後吐氣所含酒精濃度超過規定標
    準駕駛動力交通工具而為警查獲之事實，堪以認定。而本件
    異議人係領有較高級之大貨車職業駕駛執照之情，有證號查
    詢汽車駕駛人資料1份在卷可考，然異議人係酒後駕駛一般
    自用小客車，依前揭說明，自不得因異議人無自用小客車之
    駕駛執照可供吊扣，即得裁處吊扣其較高級之大貨車職業駕
    駛執照，是本件應僅吊扣異議人之小型車普通駕駛執照。
六、綜上所述，原處分遽裁處異議人吊扣其駕駛執照（含大貨車
    職業駕駛執照），容有未洽，自應由本院將原處分關於吊扣
    駕駛執照部分撤銷，另諭知吊扣異議人之小型車普通駕駛執
    照1年。至原處分機關裁處異議人施以道安講習部分，未經
    異議人聲明異議，不在異議範圍，附此敘明。
據上論斷，應依道路交通管理處罰條例第87條第2項，道路交通
案件處理辦法第20條前段，裁定如主文。
中    華    民    國    98    年    12    月    25    日
                  交通法庭  法  官  吳育霖
上列正本證明與原本無異。
如不服本裁定，應於裁定送達後5日內向本院提出抗告狀（應附
繕本）。
中    華    民    國    98    年    12    月    25    日
                            書記官  林美芳


司法院資訊處製作；財團法人民間司法改革基金會備份。
